【裁判字號】    90,台上,2653
【裁判日期】    900503
【裁判案由】    殺人等
【裁判全文】
最高法院刑事判決                                九十年度台上字第二六五三號
    上   訴   人  台灣高等法院台中分院檢察署檢察官
    上訴人即被告  甲○○
                  乙○○
                  丙○○
右上訴人等因被告等殺人等罪案件，不服台灣高等法院台中分院中華民國九十年一月
二十九日第二審更審判決（八十九年度上更(一)字第二四九號，起訴案號：台灣台中地
方法院檢察署八十八年度偵字第一二○一四、一三七六○號），提起上訴，本院判決
如左：
    主  文
上訴駁回。
    理  由
按刑事訴訟法第三百七十七條規定，上訴於第三審法院，非以判決違背法令為理由，
不得為之。是提起第三審上訴，應以原判決違背法令為理由，係屬法定要件。如果上
訴理由狀並未依據卷內訴訟資料，具體指摘原判決不適用何種法則或如何適用不當，
或所指摘原判決違法情事，顯與法律規定得為第三審上訴理由之違法情形，不相適合
時，均應認其上訴為違背法律上之程式，予以駁回。本件原判決維持第一審關於論處
上訴人即被告甲○○、乙○○、丙○○共同殺人，及共同未經許可，持有衝鋒槍等罪
刑部分之判決，駁回檢察官及被告等在第二審此部分之上訴。已敘明甲○○於民國八
十八年四月十二日晚上，在侯貴生、蘇俊松開設之賭場賭博，賭輸約新台幣六百萬元
，疑遭侯貴生、蘇俊松、陳逸及賴英源等人設局詐賭，遂萌歹念，囑乙○○、丙○○
至台中縣沙鹿鎮○○○街二十號對面空屋內，取出甲○○受王志文（已死亡）託付寄
藏之具有殺傷力捷克製及以色列製九○手槍各一支、子彈百餘發備用（甲○○寄藏槍
、彈部分已判刑確定）。同月十三日下午六時許，甲○○以電話邀蘇俊松至台中縣沙
鹿鎮○○路「嘉鄉魯肉飯店」會面，佯稱一同聚餐。蘇俊松未查覺有異，於同日下午
六時四十分許抵該飯店後，甲○○要求蘇俊松改乘其車輛後座，蘇俊松仍未警覺，逕
行上車，甲○○即與乙○○分別坐於蘇俊松兩側，防其逃逸。再由丙○○駕車，駛至
台中縣沙鹿鎮○○路與正義路交岔路口左前方荔枝果園旁之產業道路，於距離正德路
口約一百二十公尺處停車，旋下車圍住蘇俊松，逼問有無設局詐賭。甲○○以蘇俊松
言詞閃爍而大怒，乃與乙○○、丙○○共同基於殺人之犯意聯絡，由甲○○以捷克製
九○手槍握把毆擊蘇俊松左側臉部，乙○○、丙○○亦分持球棒予以毆擊，致蘇俊松
身體多處受傷，負傷往正德路口方向逃逸。甲○○等人則自後方追趕，追逐約四十公
尺，蘇俊松右腳涼鞋掉落，但仍往前逃跑，甲○○見狀即持捷克製九○手槍射擊數發
子彈，乙○○亦持以色列製九○手槍朝蘇俊松開槍，但均未擊中。蘇俊松奔跑至距離
正德路口約四十九公尺處，連續二次跌倒，致右顴部及右嘴角擦傷，仍欲掙扎爬起，
尚未起身即為乙○○追及，舉槍朝其額部正面近中央部位（眉心處）射擊一槍，蘇俊
松中彈俯臥地上，當場死亡。甲○○與乙○○趨前翻動屍體查看，認已氣絕身亡，即
囑丙○○撿起球棒，由甲○○開車馳往台中市。嗣甲○○又起意槍擊共同詐賭之陳逸
及賴英源等人，因恐火力不足，乃以電話呼叫王志文攜帶美製湯姆森衝鋒槍、美制貝
瑞塔九○手槍各一支及子彈數發，前來助陣。會合後，共同基於傷害之犯意聯絡，由
丙○○開車，於同晚八時三十分許抵台中市○○○街一二八號吳招才住處，由甲○○
、乙○○及王志文入內（侵入住宅罪部分未據告訴），丙○○留在車上接應。甲○○
甫進門，即持衝鋒槍喝令陳逸隨其外出，陳逸未從，王志文即持貝瑞塔九○手槍朝其
右大腿射擊兩槍（傷害部分未據告訴），甲○○亦拉衝鋒槍槍機滑套，欲朝陳逸開槍
，但因不諳該槍性能而未果，遂轉向乙○○拿取以色列製九○手槍使用，同時發現賴
英源亦在場，乃朝賴英源左臀射擊一槍（傷害部分未據告訴）後，即由丙○○開車接
應離去等情。係依憑甲○○、乙○○、丙○○之供述，被害人陳逸、賴英源、蘇俊松
之母游戀珠及配偶黃月兒之指訴，證人吳招才、魏世政、蔡奇芳等人之證言，並綜合
勘驗筆錄、驗斷書、解剖紀錄、相驗屍體證明書、蘇俊松屍體照片、現場照片、現場
圖、現場重建報告表、內政部警政署刑事警察局鑑驗通知書、陳逸等之診斷證明書、
病歷表，及扣案之槍、彈等全部卷證資料，為其所憑之證據及認定之理由。復說明被
告等使用之捷克製及以色列製九○手槍，火力強大，以之射擊人體頭部要害，足以致
死；被告等先以球棒圍毆蘇俊松，於其逃跑時復沿途開槍追逐，迨蘇俊松跌倒，即由
乙○○近距離朝眉心處射擊，致當場死亡，彼等具有殺人之犯意甚明。又被告等另與
王志加朝陳逸之右大腿射擊兩槍及賴英源之左臀部射擊一槍後，即逕自離去，並未繼
續開槍射殺其身體要害，應係基於傷害之意思，而無殺害陳逸、賴英源之犯意，亦堪
認定。並以被告等否認犯罪所持之辯解為不足採；其辯護人請求訊問法醫師及鑑識人
員並送測謊鑑定等項，核無必要，亦於理由內說明及指駁綦詳。所為論敘，俱有卷存
證據資料可資覆按，從形式上觀察，並無違背法令之情形存在。查原判決基於前開合
法確認之事實，以被告等傷害陳逸等人部分，係另行起意為之，而由甲○○另囑王志
文攜帶美製湯姆森衝鋒槍及貝瑞塔九○手槍暨子彈前來助陣，因就被告等此部分持有
槍、彈之犯行，依想像競合之例，從一重之槍砲彈藥刀械管制條例第七條第四項處斷
（傷害部分未據告訴），並與其所犯刑法第二百七十一條第一項殺人罪（即槍殺蘇俊
松部分）併合處罰，核無適用法則不當之違法。至警方於案發後，在台中縣沙鹿鎮○
○○街二十號對面空屋內，查獲該美製湯姆森衝鋒槍、貝瑞塔九○手槍及子彈，要係
王志文嗣後如何藏放槍、彈之問題。原判決既未認定王志文自始即將該槍、彈連同槍
殺蘇俊松所用之捷克製及以色列製手槍暨子彈一併交由甲○○寄藏，則其持以傷害陳
逸等人之槍、彈，自應另行論罪，殆無疑義。檢察官及被告等上訴意旨以被告等傷害
陳逸等人所用之槍、彈，與殺害蘇俊松所用槍、彈，同屬甲○○寄藏行為之一部；而
乙○○、丙○○先後持有槍、彈，則係基於概括犯意，不應另行論罪等語。憑己見設
定事實，再執以指摘原判決適用法則不當、理由不備及調查未盡等違法，難謂符合第
三審上訴之法定要件。又本件第一審判決以甲○○觸犯寄藏手槍罪、殺人罪、持有衝
鋒槍及手槍罪、偽造特種文書（國民身分證）罪等四罪，有期徒刑部分依序量處六年
、十四年、六年及六月，並定其應執行之刑為有期徒刑二十年。上訴第二審後，將其
中殺人罪、持有衝鋒槍及手槍罪暨執行刑部分撤銷，改判論處連續殺人罪，有期徒刑
部分量處十四年，並與上訴駁回部分（寄藏手槍罪及偽造造特種文書罪）所處之有期
徒刑，定其應執行之刑為有期徒刑十八年。復經本院將殺人罪部分撤銷發回，其他上
訴（寄藏手槍罪及偽特種文書罪）駁回。原審之更審判決，仍維持第一審論處殺人罪
有期徒刑十四年，持有衝鋒槍及手槍罪有期徒刑六年之判決，因而諭知「上訴駁回」
。是第一審判決關於甲○○執行刑部分，業經撤銷而不存在；其所犯數罪，為有二裁
判，應由檢察官依刑事訴訟法第四百七十七條第一項，刑法第五十一條、第五十三條
等規定聲請該案犯罪事實最後判決之法院定其應執行之刑，殊無檢察官及甲○○上訴
意旨所指原判決所定應執行之刑較更審前為重之情形。再，共同實施犯罪行為之人，
在合同意思範圍內，各自分擔犯罪行為之一部，相互利用他人之行為，以達其犯罪之
目的者，即應對全部所發生之結果，共同負責。被告等如何基於共同殺人之犯意聯絡
，先以槍把及球棒圍毆蘇俊松，蘇俊松負傷逃逸時，復自後開槍追逐，迨其跌倒在地
，即由乙○○持槍近距離予以射殺，致當場死亡等情，原判決已詳加論斷其所憑之證
據及理由。丙○○雖非直接開槍射殺蘇俊松之人，但既與甲○○、乙○○有犯意聯絡
及行為分擔，自應負共同殺人之罪責。至蘇俊松遭槍擊死亡後，被告等有無趨前翻動
屍體？警方抵達現場以前，是否已有其他第三人到過現場？均於被告等已成立之殺人
罪，不生影響；原審不再傳訊法醫師及台中縣警察局鑑識人員，亦未對甲○○進行測
謊鑑定，亦於理由內予以說明。檢察官及被告等上訴意旨以丙○○僅持球棒毆打蘇俊
松，不可能與甲○○、乙○○有殺人之犯意聯絡；警方鑑識人員所為被告等曾翻動屍
體之證言，乃推測之詞云云。徒持一己之見，漫言指摘原判決違法，亦非第三審上訴
之適法理由。另上訴意旨其餘所稱甲○○事前已交代莫亂開槍，而被告等持球棒毆打
蘇俊松，不足以致死；嗣自後追逐蘇俊松，僅係本能反應。又於槍擊後，即由乙○○
打電話給光田醫院，顯無殺人之意思等各節。仍執陳詞辯解，對原審採證認事職權之
適法行使，及原判決已明白論斷之事項，砌詞指摘，並為單純事實上之爭執，均與法
律規定得為第三審上訴理由之違法情形，不相適合，其上訴違背法律上之程式，應予
駁回。
據上論結，應依刑事訴訟法第三百九十五條前段，判決如主文。
中      華      民      國     九十     年      五      月      三      日
                              最高法院刑事第五庭
                                  審判長法官  紀  俊  乾
                                        法官  黃  正  興
                                        法官  陳  東  誥
                                        法官  張  春  福
                                        法官  韓  金  秀
      右正本證明與原本無異
                                              書  記  官
中      華      民      國     九十     年      五      月      七      日


司法院資訊處製作；財團法人民間司法改革基金會備份。
